# 陈老师，求教长期股权投资问题

提问人：Peter_an 时间：2013-06-18 15:35:42
陈老师，在实务中我们遇到如下问题，请帮忙解答：
1.A公司持有B公司长期股权投资的份额为5%，按成本法核算，截止 2012 年 12 月 31 日账面价值为 300 万元。 2013 年 1 月，A公司计划以上述长投作为出资与一家第三方公司新成立一家控股子公司P。假设上述长投在 1 月的评估价值为 380 万元，第三方公司以货币出资280 万，双方约定A公司的长投出资额为 320 万，评估价值 380 万与 320 万的差额计入资本公积。
A公司做账： 借：长投-P公司 380 万 贷：长投-B公司 300 万 贷：投资收益-处置B公司 80 万P公司做账： 借：长投-B公司 380 万 借：货币金额 280 万 贷：实收资本 600 万 贷：资本公积 60 万请问陈老师上述账务处理是否正确？
2. a公司为上市公司，其中a公司持有b公司97%的股份，b公司持有c公司80%的股份，c公司持有d公司100%的股份，d公司持有b公司3%的股份。若 2012 年度a,b,c,d 4家公司的单体净利润分别为12,8,10,20万元，年底净资产分别为300,100,80,110万元，请问陈老师如何计算a集团合并报表层面的少数股东损益及少数股东权益？
非常感谢！

回答人：chenyiwei
回复 漫步树林 的帖子
问题 1 ：如果认为该交易在A公司层面不具有商业实质，则应当直接以投出资产的原账面价值作为初始投资成本，A公司的个别报表层面不确认资本公积。到编制合并报表时，将B公司个别报表层面的该项长投增值予以抵销。
问题 2 ：该问题涉及交叉持股（子公司反过来持有母公司的部分股份），建议采用类似于解线性方程组的方式解决此问题，并需要考虑各方之间有无应抵销的内部交易未实现损益、内部股利分配和内部投资收益等因素。类似方程组的处理方式在本版面上之前有过讨论。

提问人：Peter_an 时间：2013-06-19 09:10:19
回复 chenyiwei 的帖子
问题 1 ：如果认为该交易在A公司层面不具有商业实质，则应当直接以投出资产的原账面价值作为初始投资成本，A公司的个别报表层面不确认资本公积。到编制合并报表时，将B公司个别报表层面的该项长投增值予以抵销。
陈老师，您的意思是说该项交易按照非货币性资产交换来处理。如果A公司以投出资产的原账面价值作为初始投资成本，该项长投评估增值部分是否需要交纳所得税？

回答人：chenyiwei
税务上仍应将出资资产的评估增值计入应纳税所得额，与会计处理无关。

提问人：61309 时间：2013-06-19 16:17:13
请教陈老师，A公司持有B公司5%的股份，将这个股权全部投资成立控股P公司，怎样判断这个投资在A公司层面不具有商业实质呢?

回答人：chenyiwei
关注在设立后P是否仍在A的控制范围内，由此作为A的收益最终来源的基础现金流与原先相比是否并无实质性区别。从你说的情况看，该交易不具有商业实质的可能性较大。